臺灣嘉義地方法院民事判決　100年度簡上字第41號
上　訴　人　吳依臻
訴訟代理人　葉宏斌
被上訴人　　葉美雲
上列當事人間債務人異議之訴事件，上訴人對於民國100 年3 月
10日本院嘉義簡易庭99年度嘉簡字第865 號第一審判決提起上訴
，本院合議庭於民國100 年6 月13日言詞辯論終結，判決如下：
    主      文
上訴駁回。
第二審訴訟費用由上訴人負擔。
    事實及理由
一、上訴人主張：被上訴人前以上訴人簽發如附表所示本票二紙
    （下稱系爭本票），經鈞院以89年度票字第940 號民事裁定
    ，嗣因強制執行未果，由鈞院核發90年度嘉院興民執宇字第
    5517號債權憑證、債權金額本金新臺幣（下同）490 萬元及
    利息，被上訴人復於民國99年11月15日具狀聲請強制執行，
    經鈞院以99年度司執字第33283 號強制執行程序（下稱系爭
    執行程序）受理在案。然被上訴人業已於離婚時，將系爭本
    票債權移轉予訴外人即被上訴人前夫游秋來，上訴人接獲債
    權移轉通知後，已與新債權人游秋來協商處理，並於系爭本
    票背面加註文句。然原審判決後，上訴人既要積欠被上訴人
    490 萬元，又欠訴外人游秋來490 萬元，若游秋來持系爭本
    票要求清償，形成賦予重利，造成上訴人很大之困擾與紛亂
    。又系爭面額100 萬元本票原未指定受款人，已於97年8 月
    27日指定受款人為訴外人游秋來，復於99年12月3 日於系爭
    本票背面加註「本本票指定游秋來兌付，若本本票轉讓第三
    人，本本票失效，不再兌付。」並有游秋來簽名及印文，要
    由被上訴人簽名同意似乎牽強，判決已違法。再者，被上訴
    人於99年11月15日以該債權憑證聲請強制執行即已違法，因
    債權憑證早已發生質變（條件變更），債權並已移轉，自不
    得再展延債權憑證，為此，依法提起債務人異議之訴，請求
    撤銷鈞院99年度司執字第33283 號強制執行程序等語，並聲
    明：原判決廢棄，鈞院前揭執行事件之執行程序應予撤銷、
    第一、二審訴訟費用由被上訴人負擔（原審為上訴人敗訴之
    判決，上訴人不服提起上訴）。
乙、被上訴人則以：本件債權並未移轉予訴外人游秋來，系爭本
    票經法院裁定後始核發債權憑證，被上訴人於99年11月間執
    該債權憑證聲請強制執行，系爭本票原置放被上訴人，於換
    發債權憑證後，被上訴人持有債權憑證，本票交給前夫游秋
    來保管，被上訴人隨時可以持取，被上訴人拿到債權憑證後
    ，系爭本票交予前夫保管，被上訴人不知前夫在本票上更改
    ，於原審開庭時始知悉，因為家裡有保險箱，系爭本票就放
    在保險箱，保險箱鑰匙係被上訴人保管，但是前夫游秋來若
    有要拿東西就會向其拿鑰匙，並未向被上訴人表示其有拿系
    爭本票，於原審游秋來出庭即已證述明確，上訴人積欠被上
    訴人已經十幾年，並未清償分文，被上訴人亦未將債權轉讓
    予游秋來，係上訴人自己去找游秋來，被上訴人既無委任訴
    外人游秋來或同意轉讓，故訴外人游秋來與上訴人間所作之
    任何協議，概與被上訴人無關，並不具備法律效力，而上訴
    人積欠被上訴人前揭款項早已判決確定，被上訴人自得依法
    執行債權等語置辯，並聲明：上訴駁回、訴訟費用由上訴人
    負擔。
三、本件上訴人前簽發如附表所示之本票二紙，經被上訴人聲請
    本院以89年度票字第940 號本票裁定，並聲請強制執行，經
    本院以89年度執字第5517號執行未獲清償，由本院於90年11
    月6 日核發90年度嘉院興民執宇字第5517號債權憑證，嗣經
    被上訴人再聲請強制執行未果，復於99年11月15日持該債權
    憑證聲請強制執行，經本院以99年度司執字第33283 號強制
    執行程序受理，經拍賣上訴人所持有之股票，被上訴人受償
    6855元，並就不足受償之債權核發債權憑證，業已於100 年
    4 月7 日執行終結在案等情，此有上訴人提出之系爭本票影
    本，及本院依職權調取本院90年度簡上字第3 號民事判決附
    卷可憑（見原審卷第3 、4 頁、本院卷第17至19頁），並據
    本院依職權調取前揭民事卷及強制執行卷宗核閱無誤，自堪
    信為真實。
四、按債權讓與契約，係指不變更債之同一性，由債權人（讓與
    人）與相對人（受讓人）合意，將其債權移轉於相對人。如
    由第三人與債務人訂立債權讓與契約者，非經債權人事先同
    意或承認，對於債權人自不生效力，此觀民法第294  條第1
    項、第297 條第1 項規定即明。次按，當事人主張有利於己
    之事實者，就其事實有舉證之責任，民事訴訟法第277 條前
    段定有明定。本件上訴人主張被上訴人業已於離婚時，將系
    爭本票債權移轉予訴外人即被上訴人前夫游秋來，上訴人接
    獲債權移轉通知後，已與新債權人游秋來協商處理，並於系
    爭本票背面加註文句，被上訴人系爭本票債權已移轉予訴外
    人游秋來等語，固據提出系爭本票影本、錄音譯文等件為證
    （見本院卷第7 至11頁）。然為被上訴人所否認，並以前詞
    置辯。是以，依首揭規定，自應由上訴人就被上訴人業已將
    系爭本票債權移轉予訴外人游秋來乙節負舉證責任。惟經原
    審審認後略以：
  (一)觀以系爭本票正面雖有訴外人游秋來簽名，背面有「本票指
    定游秋來兌付，若本本票轉讓第三人，本本票失效，不再兌
    付。游秋來、葉宏斌99年12月3  日上午09：30」及「97年8
    月27日葉宏斌」等語註記，並有游秋來之印文，此為兩造所
    不爭執，惟並無被上訴人簽名、印文或經被上訴人同意或承
    認，尚難證明被上訴人確有移轉系爭本票債權之情事。況證
    人游秋來於原審到庭證稱：「（法官問：被上訴人有無將系
    爭本票債權讓與給你？）沒有。」等語明確。
  (二)雖上訴人亟欲主張前揭文字既係訴外人游秋來所書寫，而指
    稱系爭本票債權業已移轉，然就前揭文字書立始末，已據證
    人游秋來到庭證述：「上訴人（應為上訴人訴訟代理人之誤
    ）找我兩次，說錢要還我，但不想跟被上訴人有任何關係，
    所以要我去向上訴人訴訟代理人收，不要跟上訴人收、、、
    。後面的簽名我是簽的，因為原告訴訟代理人說錢要還我。
    」等語明確（見原審卷第26頁）。是以，前揭文字之書立，
    並無由證明債權已由被上訴人轉讓予訴外人游秋來。除此之
    外，上訴人並未提出任何足資證明系爭本票債權業已讓與游
    秋來，其舉證自有未足而駁回債務人異議之訴等情，有原審
    卷宗及判決可憑。是以，依原審認定該債權既未轉讓，自無
    上訴人所指陳原審判決後，上訴人既要積欠被上訴人490 萬
    元，又欠訴外人游秋來490 萬元之情事甚明。
五、雖上訴人另以被上訴人於99年11月15日以該債權憑證聲請強
    制執行即已違法，因債權憑證早已發生質變（條件變更），
    債權並已移轉，自不得再展延債權憑證，而提起債務人異議
    之訴，並請求撤銷系爭強制執行程序等語。惟按，強制執行
    法第14條所定債務人異議之訴，以排除執行名義之執行力為
    目的，其所謂強制執行程序終結，雖係指執行名義之強制執
    行程序終結而言，執行名義之強制執行程序，進行至執行名
    義所載債權全部達其目的時，始為終結，故執行名義所載債
    權，未因強制執行全部達其目的以前，對於某一執行標的物
    之強制執行程序雖已終結，債務人固仍得提起異議之訴，但
    此項異議之訴有理由之判決，僅就執行名義所載債權未因強
    制執行達其目的之部分排除其執行力，不能據撤銷強制執行
    程序業經終結部分之執行處分，司法院院字第2776號解釋著
    有明文。因此，倘執行債權未全部獲得滿足者，於執行法院
    依同法第27條規定，核發債權憑證，交債權人收執時，執行
    行為已為終結；再者，若債務人異議之訴繫屬中，執行程序
    已先告終結者，債務人異議之訴無法達成撤銷執行程序之目
    的，受訴法院應以執行程序已全部終結為理由，而駁回其訴
    。經查，本件被上訴人復於99年11月15日持該債權憑證聲請
    強制執行，經本院以99年度司執字第33283 號強制執行程序
    受理，經拍賣上訴人所持有之股票，被上訴人受償6855元，
    並就不足受償之債權核發債權憑證，業已於100  年4 月7日
    執行終結在案等情，已詳見上述。是以，系爭執行程序既已
    先告終結，揆諸前揭說明，自不能據以撤銷已終結之系爭執
    行程序甚明。從而，上訴人執前詞提起異議之訴，難認有理
    由。
六、綜上所述，上訴人主張系爭票債權業已移轉為由，提起債務
    人異議之訴，訴請撤銷本院99年度司執字第33283 號強制執
    行程序，為無理由，應予駁回。原審為上訴人敗訴之判決，
    雖所持理由與本院不同，但其結論並無不同，本院仍應予以
    維持。上訴意旨仍執前詞指摘原判決不當，求予廢棄改判，
    為無理由，應予駁回。
七、本件事證已臻明確，至於上訴人聲請再傳訊證人游秋來及勘
    驗錄音譯文，暨兩造其餘之攻擊或防禦方法，及未經援用之
    證據，經本院斟酌後，認為均不足以影響本判決之結果，自
    無再贅述之必要，而證人游秋來於原審已到庭證述詳明，自
    無再予傳喚之必要，均併此敘明。
八、據上論結，本件上訴為無理由，依民事訴訟法第436  條之1
    第3 項、第449 條第1 項、第78條，判決如主文。
中    華    民    國    100  年    6      月    27    日
             民事第一庭   審判長法  官  林芮伶
                                法  官  周俞宏
                                法  官  李文輝
以上正本係照原本作成。
本判決不得上訴。
中    華    民    國    100     年    6     月  27    日
                                書記官  王博昭
附表（100年度簡上字第41號）
┌─────┬────┬──────┐
│本票號碼  │票面金額│發票日      │
│          │(新臺幣)│            │
├─────┼────┼──────┤
│CH744564  │100萬元 │88年9月30日 │
├─────┼────┼──────┤
│CH224478  │390萬元 │89年2月21日 │
└─────┴────┴──────┘